【裁判字號】    98,抗,41
【裁判日期】    980630
【裁判案由】    本票裁定
【裁判全文】
臺灣新竹地方法院民事裁定                98年度抗字第41號
抗  告  人  乙○○
代  理  人  丙○○
相  對  人  甲○○○○○○
                        段79.
上列抗告人與相對人間因本票裁定事件，對於中華民國98年3月
10日本院98年度司票字第272號裁定，提起抗告，本院裁定如下
：
    主  文
抗告駁回。
抗告程序費用新臺幣壹仟元由抗告人負擔。
    理  由
一、按非訟之全部或一部，法院認為無管轄權者，依聲請人聲請
    或依職權以裁定移送於其管轄法院，非訟事件法第5條準用
    民事訴訟法第28條第1項定有明文；次按，本票未載付款地
    者，以發票地為付款地，票據法第120條定有明文；又票據
    為文義證券，票據之付款地或發票地為何處，自應以票據上
    所記載者為準，始符票據文義性之意旨。又票據法第123 條
    所定執票人就本票聲請法院裁定強制執行事件，由票據付款
    地之法院管轄，二人以上為發票人之本票，未載付款地，其
    以發票地為付款地，而發票地不在一法院管轄區域內者，各
    該發票地之法院俱有管轄權，亦為非訟事件法第194條所明
    定。
二、本件抗告意旨略以：
（一）依非訟事件法第194條第1項規定，就聲請本件本票裁定事
      件，由票據付款地之法院管轄。然本件票據並未載付款地
      ，復按同條2項規定，未載付款地，其以發票地為付款地
      ，而發票地不在一法院管轄區域內者，各該發票地之法院
      具有管轄權。故可知，就本件二紙本票，抗告人當可向本
      院或苗栗地方法院擇一聲請本票裁定，且二法院皆有管轄
      權。
（二）本件所附二紙本票皆因同一商務上之原因事實而簽發，故
      將其以一整體觀察，似較允當。其中雖載有苗栗縣竹南鎮
      之文字，然確係於新竹地域內簽發。再者，由附件之戶籍
      謄本可知，相對人係設籍於新竹縣新埔鎮。再以訴訟法以
      原就被原則，案件於新竹進行，對相對人亦較有利。
（三）本院如貫徹非訟事件法之程序進行，則抗告人必須分別就
      票載新台幣（下同）10萬元及140萬元本票向本院及苗栗
      地方法院聲請裁定，並各繳納1,000元及2,000元之程序費
      ，頗有雙重繳費之嫌，不甚合理。且由本院將本為同一原
      因事實之案件一分為二，再郵寄部分予苗栗地方法院，頗
      不符合訴訟經濟原則之要求。
（四）且本件已由本院開一裁定程序，並做過一次書面審查；如
      再部分移轉管轄予苗栗地方法院，則苗栗地方法院勢必再
      開一相同之裁定程序，並在做一次相同之書面審查，亦頗
      耗費司法人力資源，就案件解決一次性之要求亦有出入。
（五）本案如全由本院管轄進行，抗告人於相同之時日即可取得
      確定證明書，如部分移轉管轄，則因公文往返，該部分必
      將較晚確定，無法達到迅速終結案件之要求。抗告人亦將
      較晚才得以執該裁定聲請強制執行，對於債權之實現具一
      定時效風險。
三、經查，抗告人聲請本件本票裁定事件，係以相對人所簽發票
    據面額10萬元及系爭票據面額140萬元之二紙本票為標的，
    而該票據面額10萬元之本票業經原審裁定准予強制執行，有
    該裁定附卷可稽。然查，系爭票據面額140萬元之本票，並
    未記載付款地，僅於發票人後記載地址：「頭份東銀街76號
    」之字樣（見原審98年度司票字第272號卷第4頁），應認係
    為發票地之記載，而「頭份」應係指「苗栗縣頭份鎮」，揆
    諸首揭規定，應認「苗栗縣」為系爭本票之發票地即付款地
    ，抗告人就系爭本票聲請裁定強制執行，自應以「台灣苗栗
    地方法院」為管轄法院，本院並無管轄權，要無疑問，原審
    以本件本票裁定事件之一部無管轄權為由，裁定移轉管轄，
    於法尚無不合。至於抗告人以前開理由置辯，惟查：非訟事
    件法194條第2項之規定係指同一本票上之多數發票人而言，
    與本件二紙本票分屬不同法院管轄者有異，自不得以非訟事
    件法第194條第2項規定，認定抗告人得就二紙本票管轄法院
    擇一請求。再者，依票據文義性原則，票據之付款地或發票
    地為何處，自應以票據上所記載者為準，本件系爭本票既以
    記載發票地為「頭份東銀街76號」，自應以本票上之記載為
    準，原審依非訟事件法第194條第1項規定，依職權裁定移轉
    由台灣苗栗地方法院管轄，並無違誤，亦無抗告人所言訴訟
    經濟或裁判歧異之憂慮。從而，抗告人求予廢棄原裁定，為
    無理由，應予駁回。
四、據上論結，本件抗告為無理由，依非訟事件法第46條、第24
    條第1項、第21條第2項，民事訴訟法第495條之1第1項、第4
    49條第1項、第95條、第78條，裁定如主文。
中    華    民    國    98    年     6    月    30    日
                  民事第一庭  審判長法  官  王銘勇
                                    法  官  吳靜怡
                                    法  官  林南薰
以上正本係照原本作成。
如不服本裁定，僅得於收受本裁定正本送達後10日內，以適用法
規顯有錯誤為理由，向本院提出再抗告狀，（須附繕本一份及繳
納再抗告裁判費新台幣1,000元），經本院許可後始可再抗告。
中    華    民    國    98    年     6    月    30     日
                                    書記官  楊書棼


司法院資訊處製作；財團法人民間司法改革基金會備份。
